臺北高等行政法院裁定　　　　　　　　　　　　　　　九十一年度訴字第一六四號
　　原　　　告　甲○○
　　被　　　告　最高法院檢察署
　　代　表　人　盧仁發（檢察總長）
右當事人間因聲請非常上訴事件，原告不服法務部中華民國九十年十二月十一日法九
十訴００００七九號訴願決定，提起行政訴訟。本院裁定如左︰
　　主  文
原告之訴駁回。
訴訟費用由原告負擔。
　　理  由
一、按本法所稱行政處分，係指行政機關就公法上具體事件所為之決定或其他公權力
    措施而對外直接發生法律效果之單方行政行為，行政程序法第九十二條第一項規
    定闡釋至明。次按「行政訴訟以保障人民權益，確保國家行政權之合法行使，增
    進司法功能為宗旨。」又「公法上之爭議，除法律別有規定外，得依本法提起行
    政訴訟。」行政訴訟法第一條、第二條定有明文。故當事人提起行政訴訟，須就
    有爭執之行政處分或公法上法律關係，始得請求行政法院為判決。末按行政法院
    係掌理全國行政訴訟審判事務，而行政訴訟之提起，須以人民因中央或地方官署
    之違法處分致損害其權利，經過訴願程序而不服其決定者，始得為之，至民刑訴
    訟另有主管機關管轄，不在行政法院職掌範圍內，行政法院（現已改制為最高行
    政法院）著有五十二年裁字第九八號判例足參。而代表國家從事偵查、訴追、執
    行之檢察機關，其所行使之職權，目的亦在達成刑事司法之任務，則在此一範圍
    內之國家作用，當屬廣義司法之一，並有司法院釋字第三九二號解釋可稽。至「
    原告之訴，其訴訟事件不屬行政法院之權限，又無法補正者，行政法院應以裁定
    駁回之。」行政訴訟法第一百零七條第一項第一款亦規定甚明。
二、本件原告起訴意旨略謂：法務部訴願委員會乃負責受理人民申訴案件，而非僅有
    行政處分，法務部之訴願決定已違反法院組織法之規定。及最高法院檢察署違法
    不應其聲請提起非常上訴，構成應作為而不作為違法云云。
三、經查原告前因殺人未遂案件，經台灣高等法院花蓮分院以民國（下同）八十年度
    上訴字第二七四號刑事判決確定。原告不服，迭向被告聲請提起非常上訴，經被
    告兩次提起，均遭最高法院駁回。原告復分別於九十年七月三十一日、八月九日
    再請求被告為非常上訴，被告審核認與非常上訴要件不合，而分別於九十年八月
    九日、八月十七日函復原告。原告不服上開函文而提起訴願，經法務部於九十年
    十二月十一日以法九十訴字第００００七九號訴願決定書駁回訴願等情，有被告
    之函文及答辯意旨與訴願書在卷可憑。揆諸首項說明，被告前揭函文，係依刑事
    訴訟法規定而為之對外意思表示，核屬廣義司法，為刑事訴訟範疇，顯非行政處
    分，即使對之有所爭議，亦非行政訴訟法第二條所稱之「公法上爭議」。訴願機
    關據以認定前揭函文非行政處分，駁回原告之訴願，洵無不合，是原告復對之提
    起訴訟，自非合法，且無從命補正，應予駁回。至法務部是否就前揭確定判決命
    被告提起非常上訴，尤非行政法院職掌所得論究，併予明。
四、依行政訴訟法第一百零七條第一項第一款、第一百零四條，民事訴訟法第九十五
    條、第七十八案，裁定如主文。
中　　　華　　　民　　　國　　九十一　　年　　　九　　　月　　 十六 　　日
                                  臺北高等行政法院  第三庭
                                            審判長  法  官　姜素娥
      　　　　　　　　　　　　　　　　　　　　      法　官  林文舟
      　　　　　　　　　　　　　　　　　　　　      法　官　陳國成
右為正本係照原本作成。
如不服本裁定，應於送達後十日內向本院提出抗告狀（須按他造人數附繕本）。
中　　　華　　　民　　　國　　九十一　　年　　　九　　　月　　 十六 　　日
                                                    書記官  李金釵
